【裁判字號】    98,易,552
【裁判日期】    980430
【裁判案由】    毒品危害防制條例
【裁判全文】
臺灣板橋地方法院刑事判決               98年度易字第552號
公  訴  人  臺灣板橋地方法院檢察署檢察官
被      告  甲○○
上列被告因違反毒品危害防制條例案件，經檢察官提起公訴（97
年度毒偵字第9296號），被告於準備程序中就被訴事實為有罪之
陳述，經本院裁定改以簡式審判程序審理，判決如下：
    主  文
甲○○施用第二級毒品，累犯，處有期徒刑捌月；扣案之甲基安
非他命壹包（驗餘淨重零點肆零壹柒公克）沒收銷燬之。
    事  實
一、甲○○前於民國92年間因施用毒品案件，經臺灣臺北地方法
    院以92年度毒聲字第1179號裁定送觀察、勒戒，因認無繼續
    施用毒品傾向，於92年7 月9 日釋放出所，並由臺灣臺北地
    方法院檢察署檢察官於翌日以92年度毒偵字第1211號為不起
    訴處分確定。再於93年間因施用毒品案件，經臺灣臺北地方
    法院以93年度易字第1198號判處有期徒刑6 月確定；復於94
    年間因傷害案件，由臺灣臺北地方法院以94年度簡字第473
    號判處有期徒刑5 月，經上訴為同院以94年度簡上字第103
    號判決駁回上訴確定；上開2 案經臺北地方法院以94年度聲
    字第1404號裁定應執行有期徒刑10月確定，嗣於95年1 月17
    日縮短刑期執行完畢。
二、詎甲○○仍不知戒除毒癮，竟於觀察勒戒、刑事科刑處罰執
    行完畢釋放後，基於施用第二級毒品甲基安非他命之犯意，
    於97年11月17日某時，在其位於臺北縣三重市○○街1 號5
    樓住處內，以甲基安非他命置入燈泡內再點火燒烤吸食煙霧
    之方式施用第二級毒品甲基安非他命1 次，嗣於97年11月19
    日14時許，在臺北縣三重市○○○路與同安東街口處，因形
    跡可疑為警盤查時，其掉落裝有疑似毒品之夾鏈袋，而為警
    查獲，並扣得其所有之甲基安非他命1 包（毛重0.602 公克
    ，驗前淨重0.402 公克，驗餘淨重0.4017公克），復經採尿
    送驗後結果呈甲基安非他命陽性反應，始悉上情。
三、案經臺北縣政府警察局三重分局報告臺灣板橋地方法院檢察
    署檢察官偵查起訴。
    理  由
一、本案被告甲○○所犯為死刑、無期徒刑或最輕本刑為3 年以
    上有期徒刑以外之罪，其於準備程序中就被訴事實為有罪之
    陳述，經法官告知簡式審判程序之旨，並聽取公訴人之意見
    後，依刑事訴訟法第273 條之1 第1 項規定，裁定進行簡式
    審判程序，合先敘明。
二、上開事實，業據被告甲○○於本院審理時坦承不諱，且被告
    為警查獲時採尿送驗結果，呈甲基安非他命之陽性反應，有
    臺北縣政府警察局查獲毒品案件尿液檢體監管紀錄表、臺灣
    檢驗科技股份有限公司97年12月4 日CH/2008/BN0388號濫用
    藥物檢驗報告各1 紙在卷可證（見偵卷第29、30頁）。又有
    米白色晶體1 包扣案足憑；上述米白色晶體1 包（毛重
    0.602 公克，驗前淨重0.402 公克，驗後淨重0.4017公克）
    ，經送交通部民用航空局航空醫務中心鑑驗結果含第二級毒
    品甲基安非他命成分，有該局航空醫務中心97年12月24日航
    藥鑑字第0976338 號毒品鑑定書1 紙在卷可佐（見偵卷第32
    頁）。上述鑑驗結果，均係檢驗機關本於專業知識及以精密
    儀器或科學檢驗方法所得之結論，自可憑信，足見被告自白
    與事實相符，堪以採信。
三、按毒品危害防制條例於92年7 月9 日修正公布，其中第20條
    、第23條將施用毒品之刑事處遇程序，區分為「初犯」、「
    5 年內再犯」、「5 年後再犯」，而依立法理由觀之，僅限
    於「初犯」、「5 年後再犯」，始應先經觀察、勒戒或強制
    戒治程序，倘被告於5 年內已再犯，經依法追訴處罰，縱其
    第三次（或第三次以上）再度施用毒品之時間，在初犯經觀
    察、勒戒或強制戒治執行完畢釋放5 年以後，已不合於「5
    年後再犯」之規定，且因已於「5 年內再犯」，顯見其再犯
    率甚高，原實施觀察、勒戒或強制戒治，已無法收其實效，
    即應依該條例第10條規定處罰，最高法院95年5 月9 日95年
    度第七次及97年9 月9 日97年度第五次刑事庭會議決議可資
    參照。經查，被告前於92年間因施用毒品案件，經臺灣臺北
    地方法院以92年度毒聲字第1179號裁定送觀察、勒戒，因認
    無繼續施用毒品傾向，於92年7 月9 日釋放出所，並由臺灣
    臺北地方法院檢察署檢察官於翌日以92年度毒偵字第1211號
    為不起訴處分確定；再於93年間因施用毒品案件，經臺灣臺
    北地方法院以93年度易字第1198號判處有期徒刑6 月確定（
    嗣於95年1 月17日縮短刑期執行完畢），此有臺灣板橋地方
    法院檢察署刑案資料查註紀錄表、全國施用毒品案件紀錄表
    及臺灣高等法院被告前案紀錄表各1 份在卷可參。是被告於
    觀察勒戒執行完畢釋放後，5 年內已再犯施用毒品案件，經
    本院判處罪刑確定，則其再犯本件施用毒品案件，即非屬該
    條例第20條第3 項所稱「5 年後再犯」之情形，檢察官自應
    依法追訴。從而，本件事證明確，被告犯行應堪認定。
四、查甲基安非他命屬毒品危害防制條例第2 條第2 項第2 款所
    稱之第二級毒品，不得持有、施用，被告竟持以施用，核其
    所為，係犯同條例第10條第2 項之施用第二級毒品罪。其施
    用前持有甲基安非他命之低度行為，應為施用之高度行為所
    吸收，不另論罪。查被告前於93年間因施用毒品案件，經臺
    灣臺北地方法院以93年度易字第1198號判處有期徒刑6 月確
    定；復於94年間因傷害案件，由臺灣臺北地方法院以94年度
    簡字第473 號判處有期徒刑5 月，經上訴為同院以94年度簡
    上字第103 號判決駁回上訴確定；上開2 案經臺北地方法院
    以94年度聲字第1404號裁定應執行有期徒刑10月確定，嗣於
    95年1 月17日縮短刑期執行完畢，有臺灣板橋地方法院檢察
    署刑案資料查註紀錄表及臺灣高等法院被告前案紀錄表各1
    份在卷可按，其受有期徒刑之執行完畢後，5 年之內故意再
    犯有期徒刑以上之罪，為累犯，應依刑法第47條第1 項之規
    定加重其刑。按刑法第62條前段所規定之自首，須對於未發
    覺之罪為之而受裁判者始克當之。所謂未發覺，乃指犯罪事
    實未為有偵查犯罪職權之公務員所發覺，或犯罪事實雖已發
    覺，而犯人為誰尚不知者而言，最高法院88年度台上字第
    5927號判決意旨可供參照。查本案雖係被告在臺北縣三重市
    ○○○路與同安東街口處主動向警員陳柏全攀談，惟係因被
    告語焉不詳且精神恍惚，而為警員陳柏全盤查其身分資料後
    ，自警用小電腦發覺其為毒品列管人口，察覺可疑，復令被
    告提出身分證以查核時，自被告口袋中掉落疑似裝有毒品之
    夾鏈袋後，經警員陳柏全詢問為何物，被告轉身逃跑而為警
    員陳柏全逮捕，並詢之掉落物是否為毒品，經被告供承有施
    用毒品，此業經證人陳柏全於本院審理時結證明確（見本院
    卷第41頁、第41頁背面）；則被告顯係因列為毒品人口，且
    精神恍惚等情狀，而為警察覺可疑，復為警令其提出身分證
    時，自其口袋中掉落疑似裝有毒品之夾鏈袋，甫對承辦警員
    自承表明其上開犯行，足徵其犯罪嫌疑已為發覺後始自承犯
    行，是被告所辯其應適用自首規定云云，應非可採，本案自
    難適用刑法第62條前段自首之規定，附此敘明。爰審酌被告
    素行非佳，此有卷附之臺灣高等法院被告前案紀錄表1 份可
    參，且被告經觀察勒戒及刑事科刑處罰後，仍未能戒除毒癮
    ，顯見其無戒毒悔改之意，惟念其施用毒品之次數僅1 次，
    犯罪後坦認犯行，態度尚稱良好等一切情狀，量處如主文所
    示之刑。扣案之米白色晶體1 包（驗前淨重0.402 克，驗餘
    淨重0.4017公克），為第二級毒品甲基安非他命，已如前述
    ，與其包裝袋因沾有甲基安非他命成分，無法完全析離，應
    併予依毒品危害防制條例第18條第1 項前段規定沒收銷燬之
    ，至鑑驗耗損之毒品，既已滅失，爰不另為沒收銷燬之諭知
    ，附此敘明。
據上論斷，應依刑事訴訟法第273 條之1 第1 項、第299 條第1
項前段，毒品危害防制條例第10條第2 項、第18條第1 項前段，
刑法第11條、第47條第1 項，判決如主文。
本案經檢察官連思藩到庭執行職務。
中    華    民    國    98    年    4     月    30    日
                  刑事第十四庭  法  官  陳海寧
以上正本證明與原本無異。
如不服本判決，應於收受本判決送達後10日內，向本院提出上訴
書狀，其未敘述上訴理由者，並得於提起上訴後10日內向本院補
提理由書狀（均須按他造當事人之人數附繕本）「切勿逕送上級
法院」。
                                書記官  潘佳欣
中    華    民    國    98    年    4     月    30    日
附錄本案論罪科刑法條
毒品危害防制條例第10條
施用第一級毒品者，處 6 月以上 5 年以下有期徒刑。
施用第二級毒品者，處 3 年以下有期徒刑。


司法院資訊處製作；財團法人民間司法改革基金會備份。
